【裁判字號】    89,訴,251
【裁判日期】    890630
【裁判案由】    偽造有價證券
【裁判全文】
臺灣嘉義地方法院刑事判決                          八十九年度訴字第二五一號
    公  訴  人  臺灣嘉義地方法院檢察署檢察官
    被      告  甲○○
    指定辯護人  本院公設辯護人  乙○○
右列被告因偽造有價證券案件，經檢察官提起公訴（八十九年度偵字第二五一號），
本院判決如左：
    主  文
甲○○行使偽造之有價證券，累犯，處有期徒刑捌月。扣案之偽造公益彩券壹張，沒
收之。
    事  實
一、甲○○曾因竊盜案件，經法院判處有期徒刑八月確定，於民國八十四年七月三十
    日執行完畢。緣中華民國公益彩券（下稱公益彩券），每張價值新台幣（下同）
    一百元，其中獎與否，係將彩券上之薄膜刮除後，只要彩券上出現三個相同之金
    額，即可向相關之金融機構換取以該價值計算扣除稅金後之金錢。甲○○在八十
    九年三月二十日上午十時三十分前不久在嘉義市○○路與國華街口附近，拾獲不
    詳姓名、年籍之人將一張未中獎公益彩券，貼上「萬」字，偽造成中獎一萬元丟
    棄之公益彩券後，即持往上開路口，扣除稅捐後，向在該處販賣公益彩券之丙○
    ○換取七十九張之公益彩券。嗣經丙○○發現係偽造之公益彩券後報警處理，經
    警於八十九年四月三日上午十一時三十分許，在嘉義市○○路與忠義街口查獲，
    另扣得丙○○提出之該偽造公益彩券一張。
二、案經丙○○訴由嘉義市警察局第一分局報請台灣嘉義地方法院檢察署檢察官偵查
    起訴。
    理  由
一、訊據被告甲○○坦右揭犯行不諱，核與告訴人丙○○指述之情節相符，並有扣案
    偽造之公益彩券一張可佐，事證明確，被告之犯行洵堪認定。
二、核被告所為，係犯刑法第二百零一條第二項之罪。被告曾因竊盜案件，經法院判
    處有期徒刑八月確定，於八十四年七月三十日執行完畢，有台灣高等法院被告全
    國前案紀錄表在卷可查，五年以內再犯本件有期徒刑以上之罪，為累犯，應依法
    加重其刑。又被告犯罪之情節輕微，情狀亦堪憫恕，並酌量減輕其刑。被告同時
    具有加重減輕之事由，爰依法先加後減。爰審酌被告之品性，犯罪之動機、目的
    、手段、所生之危害及犯罪後之態度等一切情狀，量處如主文所示之刑。又扣案
    之公益彩券一張，並依法宣告沒收之。
三、按犯罪事實應依證據認定之，無證據不得推定其犯罪事實，刑事訴訟法第一百五
    十四條定有明文。又認定犯罪事實應依證據，為刑事訴訟法所明定，故被告否認
    犯罪事實所持之辯解，縱屬不能成立，仍非有積極證據足以證明其犯罪行為，不
    能遽為有罪之認定；又刑事訴訟採實質的真實發見主義，故犯罪事實必須有確實
    證據足以證明，始得據以認定，不能以推測之詞入人於罪，或以被告之反證不成
    立，特為認定犯罪之論據。（最高法院三十年上字第一八三號判例、四十六年度
    台上字第五０四號、八十六年度台上字第八九五號判決參照）。本件公訴意旨以
    被告在警訊中對於將「萬」貼上，使其成為中獎之彩券一事，已坦承不諱，且扣
    案偽造之公益彩券，倘非被告所偽造，其如何取得該公益彩券，何時、地取得，
    被告均無從說明，復有該公益彩券扣案可稽等情，因認被告涉有偽造有價證券之
    犯嫌。訊之被告堅詞否認有何偽造公益彩券之犯行，辯稱：該張偽造之公益彩券
    係在嘉義市○○路與國華路路口附近檢到的等語。經查，被告固於警訊時供承：
    用手將未中獎之彩券撕下，再將零字及萬字貼上另一張未中獎之彩券云云。惟偽
    造中獎之公益彩券，必需在外觀上無明顯偽造之跡象，而有使人難以肉眼分辨其
    真偽之效果，方有行使之可能，若以「手」撕、粘貼之方式，必然不能達成該效
    果而持以行使，則被告於警訊之供詞，顯與事實不符，不足為據。又被告對於其
    所辯稱在嘉義市○○路與國華路路口，拾獲扣案偽造之公益彩券一節，固未能舉
    證證明之（若係拾獲，亦難以舉證證明之），然扣案之公益彩券，或為被告所偽
    造、或他人所偽造，因認尚有瑕疵即棄而不用，或他人惡作劇，改造後棄由貪心
    之人拾獲行使等情不一，均非無可能，則被告持有行使該扣案之公益彩券，並不
    足以推定即係被告所偽造之事實，其間既無必然結合之關係，揆諸前揭規定、判
    例及判決意旨，要難以推測之詞或被告未能證明其取得來源，而入人於罪。此外
    ，復無其他積極之證據足以證明被告涉有偽造公益彩券之犯行，公訴人指訴被告
    此部分之犯行，即屬無從證明。被告所辯，即非不足採憑。從而，公訴人遽認扣
    案之公益彩券，為被告所偽造，尚有未洽，就此部分，本應為無罪之諭知，惟公
    訴人認被告所犯上開罪名，為偽造有價證券之重行為所吸收，爰不另為無罪之諭
    知，亦無變更起訴法條之必要，併此敘明。
四、據上論斷，應依刑事訴訟法第二百九十九條第一項前段，刑法第二百零一條第二
    項、第四十七條、第五十九條、第二百零五條，罰金罰鍰提高標法條例第一條前
    段，判決如主文。
本案經檢察官游悅晨到庭執行職務
中    華    民    國      八十九      年      六      月      三十      日
    臺灣嘉義地方法院刑事第一庭
                                          法  官  洪  秀  一
右正本證明與原本無異。
如不服本判決，應於判決送達後十日內向本院提出上訴狀( 應附繕本 )。
中    華    民    國      八十九      年      六      月      三十      日
                                          書記官  陳  湘  蓉
附錄法條：
刑法第二百零一條第二項
行使偽造、變造之公債票、公司股票或其他有價證券或意圖供行使之用，而收集或交
付於人者，處一年以上七年以下有期徒刑，得併科三千元以下罰金。


司法院資訊處製作；財團法人民間司法改革基金會備份。
